臺灣臺中地方法院刑事判決　　　　　　　100年度易字第607號
公　訴　人　臺灣臺中地方法院檢察署檢察官
被　　　告　賴東淵
選任辯護人　李添興律師
上列被告因傷害案件，經檢察官提起公訴（99年度偵字第7448號
），本院判決如下：
    主    文
賴東淵犯傷害罪，處拘役伍拾日，如易科罰金，以新臺幣壹仟元
折算壹日。
    犯罪事實
一、賴東淵與謝秋玲為同事，兩人並有情感糾紛。民國（下同）
    98 年12 月7 日下午6 時許，兩人在賴東淵位於中國醫藥學
    院安康大樓K428之個人辦公室內，因故發生口角、拉扯，賴
    東淵竟基於傷害人身體之犯意，猛力將謝秋玲推往門外，致
    賴秋玲受有臉、頭皮及頸部之挫傷（眼除外）、軀幹挫傷、
    上肢挫傷等傷害。
二、案經告訴人謝秋玲訴由臺灣臺中地方法院檢察署檢察官偵查
    起訴。
    理    由
一、證據能力方面：
（一）按刑事訴訟法上「證據排除原則」，係指將具有證據價值
      ，或真實之證據因取得程序之違法，而予以排除之法則。
      而私人之錄音、錄影之行為所取得之證據，應受刑法第31
      5 條之1 與通訊保障及監察法之規範，私人違反此規範所
      取得之證據，固應予排除。惟通訊之一方非出於不法目的
      之錄音，所取得之證據，即無證據排除原則之適用（最高
      法院94年度臺上字第716 號、99年度臺上字第1648號刑事
      判決可資參照）。查告訴人所提出其與被告間之談話錄音
      光碟1 片，係未強迫被告如何應答，是上開錄音光碟1 片
      只在紀錄告訴人、被告彼此間之談話內容，並非出於不法
      目的，該證據之取得自無侵害人權而應予排除之情況，且
      前開錄音光碟亦經本院於審理時當庭播放，被告及其辯護
      人、告訴人、檢察官對於該錄音光碟係被告及告訴人之聲
      音，且確有如錄音光碟內容及本院勘驗結果所示之話語，
      亦不爭執，依首揭說明，應認卷附錄音光碟1 片其錄音內
      容具有證據能力，得為本案之證據。而告訴人所提出之錄
      音光碟譯文，大致按照錄音內容為直接譯文之記載，顯與
      上開錄音光碟內容相符，應亦具有證據能力。
（二）次按被告以外之人於審判外之言詞或書面陳述，除法律有
      規定者外，不得作為證據；被告以外之人於偵查中向檢察
      官所為之陳述，除顯有不可信之情況者外，得為證據；被
      告以外之人於審判外之陳述，雖不符前4 條之規定，而經
      當事人於審判程序同意作為證據，法院審酌該言詞陳述或
      書面陳述作成時之情況，認為適當者，亦得為證據；當事
      人、代理人或辯護人於法院調查證據時，知有第159 條第
      1 項不得為證據之情形，而未於言詞辯論終結前聲明異議
      者，視為有前項之同意，刑事訴訟法第159 條第1 項、第
      15 9條之1 第2 項、第159 條之5 分別定有明文。經查，
      檢察官、被告賴東淵、辯護人，對於本判決所引用之下列
      各項供述證據方法之證據能力，於本院審理程序時均表示
      無意見，且於法院調查證據時，知有刑事訴訟法第159 條
      第1 項不得為證據之情形，亦未於言詞辯論終結前聲明異
      議，茲審酌該等言詞陳述及書面陳述作成時之情況，並無
      不宜作為證據之情事，依上開規定，自得作為證據。
（三）再按關於非供述證據之物證，或以科學、機械之方式，對
      於當時狀況所為忠實且正確之記錄，性質上並非供述證據
      ，均應無傳聞法則規定之適用；如該非供述證據非出於違
      法取得，並已依法踐行調查程序，即不能謂無證據能力（
      最高法院97年度臺上字第1401號、97年度臺上字第6153號
      、97年度臺上字第3854號判決要旨參照）。查本案之非供
      述證據，並無人對現實情形之記憶、知覺經常可能發生之
      誤差（如知覺之主觀性及記憶隨時間推移而發生變化、遺
      忘等），無傳聞法則之適用至明，且其等係依法定程序合
      法所取得，與本案具有關聯性，被告賴東淵、辯護人復未
      爭執其等有何違法取證之情形，自認均有證據能力。
二、訊據被告賴東淵固坦承與告訴人謝秋玲為同事，兩人間存有
    感情糾紛，自98年11、12月間起，兩人即每天發生爭吵等情
    ，惟否認有於上揭時、地與告訴人發生爭執，及傷害告訴人
    ，辯稱：伊當天已下班去參加98年度之師生座談會，不知告
    訴人所受之傷勢從何而來云云。經查：
（一）被告與告訴人為認識7 、8 年以上之同事，兩人間存有感
      情糾紛，自98年11、12月間起，兩人即每天發生爭吵一節
      ，經被告於本院審理時自承在卷（見本院卷第126 頁）。
      又證人即被告之同事陳必誠於偵訊中到庭證稱：「被告、
      告訴人在98年時經常爭吵…印象中有2 次爭吵非常嚴重…
      告訴人那時有說你打我，那天隔2 小時後，告訴人來我辦
      公室旁邊的研究室搬花盆，她的眼睛是腫的，我問她發生
      什麼事，告訴人說被告打她，我也不好意思多問，我沒有
      看到她哪裡受傷，但是看她搬花盆時比較吃力…但是我真
      的不記得是不是那天。」等語（見臺灣臺中地方法院檢察
      署99年度偵卷第7448號卷二第51頁）。參以被告曾於與告
      訴人之談話中表示：「我抓…撞了…難道你沒有跟我這樣
      暴力嗎？」等語，有通話錄音光碟譯文在卷可憑（見本院
      卷第82頁）；及告訴人於98年12月7 日因臉、頭皮及頸部
      之挫傷（眼除外）、軀幹挫傷、上肢挫傷，至行政院衛生
      署豐原醫院急診就醫之診斷證明書影本（見本院卷第81頁
      ），足認告訴人所指於前開時、地與被告發生爭執後，遭
      被告猛力推往門外，致受有上開傷勢等節，尚屬有據。被
      告雖辯稱：依證人陳必誠出示之行事曆所載，證人陳必誠
      98 年12 月7 日當天下午5 時30分許即已下班，應無聽聞
      被告與告訴人發生爭執之可能云云，然查，觀諸前開證人
      陳必誠之行事曆原始記載（見臺灣臺中地方法院檢察署99
      年度偵卷第7448號卷二第56頁），其上並無任何關於幾點
      下班之紀錄；且證人陳必誠於偵訊時亦補充證述：「（問
      ：你說搬花盆那天是不是12月7 日？）我不確定，但去年
      11 、12 月他們鬧蠻兇的。」、「（問：依你的行事曆來
      看，98年12月7 日那天下午你是否在你的辦公室？）我那
      天上課到12點，12點到3 點我應該都在辦公室，3 點到3
      點半有到展示館接待外賓，3 點半後又回到辦公室，但是
      我真的不記得是不是那天。」等語（見臺灣臺中地方法院
      檢察署99年度偵卷第7448號卷二第51頁），顯見並無法排
      除證人陳必誠聽聞被告、告訴人發生爭吵之日期為98年12
      月7日 之可能。復告訴人雖於98年12月7 日晚間9 時許始
      前往醫院驗傷，並在上揭與被告之對話中陳稱：「…我就
      死在這裡面，我也不要活了，死在手術臺，不如死在這裡
      。」等語，有行政院衛生署豐原醫院急診病歷、前開通話
      錄音光碟譯文在卷可考（見本院卷第51、85頁），然告訴
      人或係因考量與被告間之往日情誼、或係所受傷勢尚未引
      發身體不適，其始未在傷後立即前往醫院就醫，且縱使告
      訴人確有上揭所敘之言語，酌以其當時聲淚俱下、聲嘶力
      竭之表意情境，及對照告訴人所述內容與所受傷勢對比甚
      大之情形，可知其應係出於一時之情緒反應，始會憤而為
      前開之言詞，在無其他證據可佐之考量下，難認其前揭所
      受之傷勢係其自殘所為甚明，被告該部分所為之辯解，亦
      無可採。
（二）證人即被告之同事陳方周於本院審理中證稱：「（問：你
      有無參加中醫學院98年12月7 日下午5 時30分舉行之98年
      度師生座談會？）有，我也有簽名。」、「（問：被告有
      沒有參加該會議？）有，他進場的時候，我有看到，所以
      比較有印象。」、「（問：你說沒有與他一起離開，那有
      沒有看到他離開？）沒有看到他何時離開…」、「（問：
      那時候你有看到他進場，是遲到進場，還是準時進場？）
      他在會議開始之前就進場。」等語（見本院卷第114 、11
      5 頁），核與被告所陳其於98年12月7 日下午曾參加98年
      度師生座談會等語相符，並有中醫學院98年度師生座談會
      簽到簿所載被告之簽到紀錄可稽（見臺灣臺中地方法院檢
      察署99年度偵卷第7448號卷二第92頁），堪認被告98年12
      月7 日下午確實曾參與中醫學院98年度之師生座談會無訛
      。惟據證人陳方周之前揭證言可知，被告係在5 時30分會
      議開始前即提早入席；且證人即被告之同事許昇峰於偵訊
      中證述：「這種活動每年會舉辦1 、2 次，每個學院會有
      老師、學生派代表參加，隨時到場就可以隨時簽名，沒有
      嚴格限制要結束後才能離席，會議也會做成會議記錄。」
      等語（見臺灣臺中地方法院檢察署99年度偵卷第7448號卷
      二第85頁）；證人陳方周於本院審理中亦補充證稱：「（
      問：有沒有發現有人提早離場？）我沒有看到，如果有人
      從後面先離開，我不會看到，因為後面有一扇門可以先離
      開，所以我不知道被告有沒有提早離席」等語（見本院卷
      第115 頁），足認被告當天在下午5 時30分前簽到入席後
      ，究竟是否自會場後方之出入口提前離席，乃屬未明，被
      告辯稱：當天其係全程參與上揭中醫學院98年度之師生座
      談會云云，尚難認定。另前開中醫學院98年度之師生座談
      會召開地點立夫教學大樓101 室，距離被告之上揭個人辦
      公室，步行僅需約5 分鐘之時間，有中國醫藥大學100 年
      5 月17日榮人字第1000005771號函在卷可查（見本院卷第
      64頁），故要難以被告曾於當天下午5 時30分前參加上開
      中醫學院98年度之師生座談會，即認被告全無在當天下午
      6 時許，返回其位於中國醫藥學院安康大樓K428之個人辦
      公室，與告訴人發生爭執，進而出於憤怒、傷害告訴人之
      可能，告訴人所指案發之時間、地點，乃屬有據。
（三）綜上所述，本案已臻事證明確，被告上開所辯要係臨訟卸
      責之詞，無可採信，其犯行堪以認定，應予依法論罪科刑
      。
三、核被告賴東淵所為，係犯刑法第277 條第1 項之傷害罪。爰
    審酌被告前無犯罪紀錄，有臺灣高等法院被告前案紀錄表1
    分在卷可參（見本院卷第3 頁），素行尚佳，其係具有正常
    智識之成年人，現任職中國醫藥大學中醫學院學士後中醫學
    系教師暨醫師，未能妥善解決與告訴人間之情感爭執，率與
    擔任被告助理之告訴人發生肢體衝突，推撞告訴人致告訴人
    受有前揭所示之傷害，惡性非輕，及考量被告犯罪之動機、
    目的、手段，告訴人所受之傷勢，與被告犯罪後矢口否認犯
    行之態度，迄未與告訴人達成和解等一切情狀，量處如主文
    所示之刑，並諭知易科罰金之折算標準。
據上論斷，應依刑事訴訟法第299 條第1 項前段，刑法第277 條
第1 項、第41條第1 項前段，刑法施行法第1 條之1 第1 項、第
2 項前段，判決如主文。
本案經檢察官張添興到庭執行職務。
中    華    民    國  100     年    11    月    17    日
                  刑事第十九庭  法  官  林秉暉
以上正本證明與原本無異。
如不服本判決應於收受判決後10日內向本院提出上訴書狀，並應
敘述具體理由；其未敘述上訴理由者，應於上訴期間屆滿後20日
內向本院補提理由書（均須按他造當事人之人數附繕本）「切勿
逕送上級法院」。
中    華    民    國  100     年    11    月    17    日
                                書記官  紀俊源
附錄論罪科刑法條：
刑法第277條第1項：
傷害人之身體或健康者，處3年以下有期徒刑、拘役或1千元以下
罰金。